臺灣高等法院刑事判決
110年度軍原上訴字第1號
上  訴  人  
即  被  告  何沛軒
選任辯護人  蔡宜真律師
(法扶律師)          
上  訴  人  
即  被  告  徐昱倫
公設辯護人  王永炫    
上列上訴人等因毒品危害防制條例案件，不服臺灣桃園地方法院
109年度原訴字第68號，中華民國110年1月6日第一審判決（起訴
案號：臺灣桃園地方檢察署109年度偵字第5856號、軍偵字第57
號），提起上訴，本院判決如下：
    主  文
上訴均駁回。
    事  實
一、何沛軒及徐昱倫均明知甲基安非他命係毒品危害防制條例第
    2條第2項第2款所列管之第二級毒品，非經許可不得持有、
    販賣，何沛軒竟以其持有之OPPO廠牌行動電話（IMEI號碼：
    000000000000000號、000000000000000號）1支作為販賣第
    二毒品甲基安非他命之聯繫工具，分別為以下行為：
  ㈠何沛軒及徐昱倫共同意圖營利，基於販賣第二級毒品甲基安
    非他命之犯意聯絡，由何沛軒於民國108年12月14日下午1時
    16分許，先以臉書message即時通訊軟體(下稱臉書私訊)與
    辜祺文聯繫販賣毒品事宜，復由何沛軒通知徐昱倫於同日下
    午1時59分許，在桃園市○○區○○○街000號附近公園處，以新
    臺幣（下同）1千元之價格，販賣第二級毒品甲基安非他命1
    包（約0.5公克）予辜祺文，並當場交付上開毒品，且向辜
    祺文收取價金，而完成販賣第二級毒品甲基安非他命交易1
    次。
　㈡何沛軒意圖營利，基於販賣第二級毒品甲基安非他命之犯意
    ，於108年12月15日下午3時41分（起訴書誤載55分，應予更
    正），先以臉書私訊辜祺文聯繫販賣毒品事宜，復於同日下
    午3時55分許，在址設桃園市○○區○○○街000號統一超商福利
    國門市內，以1千元之價格，販賣第二級毒品甲基安非他命1
    包（約0.3公克）予辜祺文，並當場交付上開毒品，且向辜
    祺文收取價金，而完成販賣第二級毒品甲基安非他命交易1
    次。
    嗣因何沛軒另案經臺灣桃園地方檢察署發布通緝，經警於桃
    園市○○區○○○街000號查獲，始悉上情。
二、案經桃園市政府警察局龜山分局移請臺灣桃園地方檢察署檢
    察官偵查起訴。
    理  由
壹、證據能力
　　按被告以外之人於審判外之言詞或書面陳述，除法律有規定
    者外，不得作為證據；又被告以外之人於審判外之陳述，雖
    不符刑事訴訟法第159條之1至第159條之4之規定，而經當事
    人於審判程序同意作為證據，法院審酌該言詞陳述或書面陳
    述作成時之情況，認為適當者，亦得為證據；當事人、代理
    人或辯護人於法院調查證據時，知有第159條第1項不得為證
    據之情形，而未於言詞辯論終結前聲明異議者，視為有前項
    之同意，刑事訴訟法第159條第1項、第159條之5，分別定有
    明文。經查，本判決以下所援引被告以外之人於審判外之言
    詞或書面陳述，檢察官、被告何沛軒、徐昱倫及其等辯護人
    於本院審理時不爭執其證據能力，並同意作為證據，本院審
    酌上開供述證據資料製作時之情況，並無不當取供及其他程
    序上瑕疵，認以之作為證據應屬適當，揆諸前開規定，應認
    均有證據能力。至本判決所引用之非供述證據，檢察官、被
    告及辯護人於本案言詞辯論終結前，均未爭執其證據能力，
    且查無非法或不當取證之情事，復為證明本件犯罪事實所必
    要之重要關係事項，認均有證據能力，合先敘明。
貳、認定事實所憑證據及理由
一、上揭事實，業據被告2人於警詢、偵查及審理中均坦承不諱
    （見偵字卷第11至13頁、第117至118頁、第125至126頁，軍
    偵字卷第7至9頁，原審卷第78頁、第102頁、第143頁、第17
    9頁，本院卷第112至113頁），核與證人辜祺文於警詢及偵
    訊時之證述相符（見偵字卷第23至27頁、第91至92頁、第10
    1 至102頁），復有被告何沛軒與證人臉書私訊對話紀錄翻
    拍照片17張、桃園市政府警察局龜山分局搜索扣押筆錄、扣
    押物品收據、扣押物品目錄表、自願受搜索同意書等件各1
    份在卷可佐（見偵字卷第29至45頁、第47至55頁）。堪認被
    告2人任意性自白核與事實相符，足認被告2人均有前揭販賣
    第二級毒品甲基安非他命之犯行。
二、至被告2人是否有營利意圖乙節，被告何沛軒已於原審中自
    承販賣毒品2次所得為共計2千元等語(見原審卷第179至180
    頁)，被告徐昱倫則於偵查中供稱：我當時缺錢，我會想跟
    被告何沛軒說看能否分我一點錢等語(見軍偵字卷第122頁)
    ，與證人辜祺文於偵查中證稱：108年12月14日下午是被告
    何沛軒要1個弟弟送，並過來跟我收錢，當日我買到1千元的
    安非他命等語(見偵字卷第91至92頁)，互核相符，足認被告
    2人之販賣毒品犯行，確係為從中牟利，堪認被告2人主觀上
    具有營利之意圖無訛。
三、綜上，本案事證明確，被告2人上開犯行均堪以認定，皆應
    予依法論科。
參、論罪
一、按行為後法律有變更者，適用行為時之法律。但行為後之法
    律有利於行為人者，適用最有利於行為人之法律，刑法第2
    條第1項定有明文。經查：被告2人行為後，毒品危害防制條
    例第4條於109年1月15日經總統公布修正，並於同年7月15日
    施行，而109年7月15日修正施行前毒品危害防制條例第4條
    第2項係規定：「製造、運輸、販賣第二級毒品者，處無期
    徒刑或7年以上有期徒刑，得併科1千萬元以下罰金。」；10
    9年7月15日修正施行後毒品危害防制條例第4條第2項則規定
    ：「製造、運輸、販賣第二級毒品者，處無期徒刑或10年以
    上有期徒刑，得併科1千5百萬元以下罰金。」。修正前毒品
    危害防制條例第17條第2項規定：「犯第4條至第8條之罪於
    偵查及審判中均自白者，減輕其刑。」修正後則規定：「犯
    第4條至第8條之罪於偵查及歷次審判中均自白者，減輕其刑
    。」經比較新舊法規定，修正後之毒品危害防制條例第4條
    第2項提高刑度，又修正後危害防制條例第17條第2項已限縮
    於「偵查及『歷次』審判中均自白者」始有減輕其刑之適用，
    是被告行為後之法律並未較有利，依刑法第2條第1項前段規
    定，自應適用行為時即109年7月15日修正施行前毒品危害防
    制條例第4條第2項、第17條第2項之規定。
二、次按甲基安非他命係毒品危害防制條例第2條第2項第2款所
    列管之第二級毒品，不得販賣。是核被告2人所為，均係犯
    修正前毒品危害防制條例第4條第2項之販賣第二級毒品罪。
    被告販賣第二級毒品前、後持有第二級毒品之低度行為，為
    其販賣之高度行為所吸收，均不另論罪。被告2人就事實欄
    一㈠之犯行，有犯意聯絡及行為分擔，為共同正犯。另被告
    何沛軒前揭所犯2次販賣第二級毒品罪，犯意各別，行為互
    殊，應予分論併罰。
三、按犯第4條至第8條之罪於偵查及審判中均自白者，減輕其刑
    ，修正前毒品危害防制條例第17條第2項定有明文。查被告2
    人於偵查中檢察官訊問（見偵字卷第11至13頁、第117至118
    頁、第125至126頁，軍偵字卷第7至9頁）、原審審理中（見
    原審卷第78頁、第102頁、第143頁、第179頁）及本院審理
    中（本院卷第112至113頁）均自白上揭犯行，均應依修正前
    毒品危害防制條例第17條第2項規定減輕其刑。另按法院於
    面對不分犯罪情節如何，概以重刑為法定刑者，於有情輕法
    重之情形時，在裁判時本有刑法第59條酌量減輕其刑規定之
    適用，以避免過嚴之刑罰（司法院大法官會議釋字第263號
    解釋意旨參照），亦即法院為避免刑罰過於嚴苛，於情輕法
    重之情況下，應合目的性裁量而有適用刑法第59條酌量減輕
    被告刑度之義務，另適用刑法第59條酌量減輕其刑時，並不
    排除同法第57條所列舉10款事由之審酌（最高法院70年度第
    6次刑事庭會議決議參照）。而同為販賣第二級毒品之人，
    其原因動機不一，犯罪情節未必盡同，或有大盤毒梟者，亦
    有中、小盤之分，甚或僅止於吸毒者友儕間為求互通有無之
    有償轉讓者亦有之，其販賣行為所造成危害社會之程度自屬
    有異，法律科處此類犯罪，所設之法定最低本刑卻同為「處
    無期徒刑或七年以上有期徒刑，得併科新臺幣一千萬元以下
    罰金。」，不可謂不重。於此情形，倘依其情狀予以酌減其
    刑，即足以懲儆，並可達防衛社會之目的者，自非不可依客
    觀之犯行與主觀之惡性二者加以考量其情狀，是否有可憫恕
    之處，適用刑法第59條之規定酌量減輕其刑，期使個案裁判
    之量刑，能斟酌至當，符合比例原則。查被告徐昱倫於108
    年12月14日共同販賣第二級甲基安非他命之重量為約0.5公
    克，且係於被告何沛軒聯絡買主後，負責交付毒品，且僅交
    付辜祺文1人，以其情節論，惡性尚非重大不赦，實屬情輕
    法重，故本院審酌上情，認被告徐昱倫所犯販賣第二級毒品
    罪之情狀尚有足堪憫恕之處，若處以法定刑之最低度猶嫌過
    重，爰依刑法第59條規定，酌量減輕其刑，並依法遞減之。
肆、上訴駁回之理由
一、原審詳查後，認被告2人上開犯行明確，適用修正前毒品危
    害防制條例第4條第2項、第17條第2項，毒品危害防制條例
    第19條第1項，刑法第2條第1項前段、第11條、第28條、第5
    9條、第51條第5款、第38條之1第1項前段、第3項，並審酌
    被告2人明知第二級毒品戕害人民之身體健康，竟仍為圖一
    己私利，視政府反毒政策及宣導如無物，販賣第二級毒品甲
    基安非他命，助長施用毒品惡習，危害人民生命健康及社會
    治安，所為實有不該；惟念其等犯後均坦承犯行，態度尚可
    ，兼衡其等犯罪之動機、目的、手段、販賣第二級毒品數量
    、次數、對象及毒品前案紀錄（本件均不構成累犯），復衡
    酌被告何沛軒於警詢時自陳其國中畢業、無業、家庭經濟狀
    況勉持，量處有期徒刑3年8月、3年8月，並定應執行之刑為
    3年10月；被告徐昱倫於警詢時自陳其高中畢業、職業為軍
    人、家庭經濟狀況小康（見偵字卷第7頁，軍偵字卷第5頁）
    等一切情狀，量處有期徒刑2年。另就沒收部分以：扣案之O
    PPO廠牌手機1支（IMEI號碼：000000000000000號、0000000
    00000000號），為被告何沛軒販賣本件第二級毒品犯行所用
    之物，應依毒品危害防制條例第19條第1項規定宣告沒收。
    又各次販賣第二級毒品所得各為1千元，總計為2千元，均未
    扣案，應依刑法第38條之1第1項前段、第3項之規定宣告沒
    收，並於全部或一部不能沒收或不宜執行沒收時，追徵其價
    額。至於扣案第二級毒品甲基安非他命1包（含袋重4.17公
    克）因與本案無關，且業經原審法院於另案即109年度桃簡
    字第1229號被告何沛軒施用第二級毒品案件中諭知沒收銷燬
    ，本案爰不予宣告沒收銷燬。又被告徐昱倫就販賣毒品犯行
    ，無證據顯示分有販毒所得，故不再諭知沒收犯罪所得，核
    其認事用法並無違誤，量刑及沒收亦屬妥適，應予維持。至
    原判決雖認被告徐昱倫行為時為現役軍人，然查被告徐昱倫
    係於109年1月13日入伍服役，有個人兵籍資料查詢結果1份
    在卷可佐(見原審卷第35頁)，又本案發生時點為108年12月1
    4日，是被告徐昱倫行為時非現役軍人身分，惟此誤載不影
    響本案判決本旨，併同敘明。
二、被告何沛軒上訴意旨以：被告何沛軒較被告徐昱倫而言，販
    賣毒品次數僅多1次，亦非長期以販毒為業，對社會危害非
    同大盤或中盤毒販相論，且經濟條件及學歷背景相較於被告
    徐昱倫更為不佳，故請求依刑法第59條減輕其刑云云。被告
    徐昱倫上訴意旨以：被告徐昱倫經警查獲後，有供出被告何
    沛軒之毒品來源為綽號「阿傑」之人，且有指認「阿傑」並
    提供「阿傑」之住址，偵查機關亦因此發動偵查，原審未予
    詳查而未適用毒品危害防制條例第17條第1項規定，應有違
    誤云云。
三、按犯罪之情狀顯可憫恕，認科以最低度刑仍嫌過重者，得酌
    量減輕其刑，刑法第59條定有明文；考其立法理由係科刑時
    原即應依第57條規定審酌一切情狀，尤應注意該條各款所列
    事項，以為量刑標準，本條所謂「犯罪之情狀可憫恕」，自
    係指裁判者審酌第57條各款所列事項以及其他一切與犯罪有
    關之情狀之結果，認其犯罪足堪憫恕者而言，即必於審酌一
    切之犯罪情狀，在客觀上顯然足以引起一般同情，認為縱予
    宣告法定最低刑度猶嫌過重者，始有其適用（最高法院38年
    台上字第16號、45年台上字第1165號、51年台上字第899號
    判例可資參照）。查被告何沛軒明知甲基安非他命為政府查
    禁之第二級毒品，施用後對身心均造成不良影響，竟為圖得
    自身利益，先後兩次透過臉書傳送訊息方式販賣第二級甲基
    安非他命予證人，增加警方查緝難度。且觀之被告何沛軒另
    有販賣第二級毒品案件，且經原審法院以109年訴字第753號
    判處3次販賣毒品罪，有本院被告前案紀錄表在卷可參。被
    告何沛軒於前案販賣毒品遭查獲後，不思悔改，又再為本件
    犯行，顯見被告何沛軒多次將第二級毒品販售他人，本次並
    非偶一為之。又第二次販賣與證人辜祺文甲基安非他命係被
    告何沛軒主動邀約，有被告何沛軒傳送「昨天那個如何，還
    要不要？」之訊息一則（見偵5856號卷第43頁），且透過通
    訊軟體散播，致影響層面甚廣，危害治安甚鉅，客觀上並無
    足以引起同情。又被告何沛軒本案販毒行為經上揭減刑事由
    ，分別判處3年8月，然僅定執行刑為3年10月，難認有何情
    輕法重之情事，是不宜再援引刑法第59條減輕其刑。是被告
    何沛軒上訴請求予以從輕量刑，並無理由，應予駁回。
四、再按犯毒品危害防制條例第4條第2項販賣第二級毒品罪，供
    出毒品來源，因而查獲其他正犯或共犯者，依同條例第17條
    第1項之規定得減輕其刑。其所稱供出毒品來源，因而查獲
    其他正犯或共犯者，係指被告供出毒品來源之有關資料，諸
    如前手之姓名、年籍、住居所、或其他足資辨別之特徵等，
    使調查或偵查犯罪之公務員因而對之發動調查或偵查並破獲
    者而言。故適用毒品危害防制條例第17條第1項之規定，須
    被告之「供出毒品來源」，與調查或偵查犯罪之公務員對之
    發動調查或偵查並進而破獲之間，論理上須具有先後且相當
    的因果關係。查被告徐昱倫於本案查獲後固有於109年2月14
    日警詢時告知警方前開毒品係被告何沛軒向綽號「阿傑」之
    人購買，住在龜山區幸福五街上等情形（見軍偵字卷第9至1
    1頁），並經警調閱相關資料後發現該綽號「阿傑」之男子
    的本名，惟「阿傑」於108年11月8日因另案為臺灣桃園地方
    檢察署通緝中，尚未查緝到案，故本案未因此查獲其他正犯
    或共犯等情，有報告人何韋辰於110年4月5日所出具之職務
    報告1份附卷足憑（見本院卷第101頁），足見被告徐昱倫就
    本案並無供出毒品來源因而查獲其他正犯或共犯之情，自不
    得適用毒品危害防制條例第17條第1項之規定減輕其刑。是
    被告徐昱倫請求依前開規定減刑亦無理由，應予駁回。
據上論斷，應依刑事訴訟法第368條，判決如主文。
本案經檢察官林奕瑋提起公訴，檢察官劉斐玲到庭執行職務。
中　　華　　民　　國　 110　　年　　 5　　月　　19　　日
　　　　　　　　　刑事第八庭    審判長法　官  陳世宗
　　　　　　　　　　　　　　　　　　  法　官  吳勇毅
　　　　　　　　　　　　　　　　　　  法　官  呂寧莉
以上正本證明與原本無異。
如不服本判決，應於收受送達後20日內向本院提出上訴書狀，其
未敘述上訴之理由者並得於提起上訴後20日內向本院補提理由書
（均須按他造當事人之人數附繕本）「切勿逕送上級法院」。
                                      書記官  賴資旻
中　　華　　民　　國　　110 　年　　5 　　月　　20　　日